【裁判字號】    98,訴,447
【裁判日期】    980422
【裁判案由】    毒品危害防制條例
【裁判全文】
臺灣臺北地方法院刑事判決               98年度訴字第447號
公  訴  人  臺灣臺北地方法院檢察署檢察官
被      告  甲○○
                    （另案於臺灣基隆監獄執行中）
上列被告因違反毒品危害防制條例案件，經檢察官提起公訴（97
年度毒偵字第3699號），本院判決如下：
    主  文
甲○○施用第一級毒品，累犯，處有期徒刑壹年。扣案含第一級
毒品海洛因成分之粉末貳包（淨重壹點柒捌公克），均沒收銷燬
；上開毒品包裝袋貳個及注射針筒玖支，均沒收。
    事  實
一、甲○○前因施用第一級毒品案件，經依臺灣基隆地方法院92
    年度毒聲字第945號裁定送觀察、勒戒後，認有繼續施用毒
    品之傾向，而依同法院93年度毒聲字第146號裁定，於民國
    93年4月7日送強制戒治，嗣於執行6個月以上後，經評定其
    成效合格而無繼續強制戒治之必要，於93年11月18日執行完
    畢釋放出所，並由臺灣基隆地方法院檢察署檢察官於93年11
    月16日以93年度戒毒偵字第61號為不起訴處分確定。其於上
    開強制戒治執行完畢釋放後5年內之94年間，再犯施用第一
    級、第二級毒品案件，經臺灣基隆地方法院以94年度訴字第
    464號分別判處有期徒刑10月及5月，應執行有期徒刑1年2月
    確定；又因竊盜、詐欺案件，分別經臺灣基隆地方法院94年
    度簡上字第111號、臺灣臺中地方法院95年度中簡字第1582
    號判處有期徒刑8月及4月確定；上揭4罪，經臺灣臺中地方
    法院以96年度聲字第1579號裁定應合併執行有期徒刑2年確
    定；復於95年間，三犯施用第一級毒品案件，經臺灣基隆地
    方法院95年度訴字第512號判處有期徒刑11月確定；上揭5罪
    ，嗣經臺灣臺中地方法院96年度聲減字第2480號裁定，依中
    華民國九十六年罪犯減刑條例，分別減刑並定應執行刑為有
    期徒刑1年確定，於96年10月1日縮刑假釋出獄，刑期已於96
    年12月4日縮刑屆滿，且其假釋未經撤銷，視為徒刑執行完
    畢。於97年間，又因施用第一級毒品案件，經臺灣基隆地方
    法院97年度訴字第188號判處有期徒刑10月確定（現於臺灣
    基隆監獄執行中）。詎其猶未戒除毒癮，於強制戒治執行完
    畢釋放後及徒刑執行完畢後5年以內，復基於施用第一級毒
    品海洛因及第二級毒品甲基安非他命之犯意，於97年11月13
    日下午14時許，在臺北市○○區○○路30巷96號2樓，以將
    第一級毒品海洛因及第二級毒品甲基安非他命混合後加水溶
    解，再以注射針筒施打身體血管之方式，同時施用第一級毒
    品海洛因及第二級毒品甲基安非他命1次。嗣於同日下午17
    時10分許，為警持本院核發之搜索票，在上址查獲，並扣得
    含第一級毒品海洛因成分之粉末2包（毛重2.76公克，淨重
    1.78公克）、甲○○所有供己施用毒品所用之上開毒品包裝
    袋2個及注射針筒9支，而悉上情。
二、案經臺北縣政府警察局永和分局報請臺灣臺北地方法院檢察
    署檢察官偵查而起訴。
    理  由
一、程序方面：
    本件被告甲○○所犯施用第一級毒品罪及施用第二級毒品罪
    ，均係死刑、無期徒刑、最輕本刑為3年以上有期徒刑以外
    之罪，亦非高等法院管轄第一審案件，於準備程序進行中，
    被告先就被訴事實為有罪之陳述，經告知被告簡式審判程序
    之旨，並聽取檢察官及被告之意見後，本院合議庭裁定由受
    命法官進行簡式審判程序，是本件之證據調查，依刑事訴訟
    法第273條之2規定，不受同法第159條第1項、第161條之2、
    第161條之3、第163條之1及第164條至第170條規定之限制，
    合先敘明。
二、認定犯罪事實之證據及理由：
  (一)上揭犯罪事實，迭據被告於警詢、偵查及本院審理時坦承不
    諱，並有含第一級毒品海洛因成分之粉末2包及注射針筒9支
    扣案可憑。又被告為警查獲後於97年11月13日22時30分許所
    採集之尿液，經以EIA酵素免疫分析法初步檢驗結果，呈安
    非他命類及鴉片類陽性反應，再以氣相層析質譜儀法確認檢
    驗結果，判定呈甲基安非他命陽性反應及海洛因代謝物嗎啡
    陽性反應，此有臺北縣政府警察局永和分局查獲違反毒品危
    害防制條例案件犯嫌代碼對照表（代碼編號F000-0000）及
    台灣檢驗科技股份有限公司出具之濫用藥物尿液檢驗報告附
    卷可稽（見97年度毒偵字第3699號偵查卷第67頁、第69頁）
    ；且扣案之粉末2包，經以化學呈色法及氣相層析質譜儀法
    鑑定結果，均含第一級毒品海洛因成分，合計淨重1.78公克
    ，空包裝總重0.98公克，純度22.58%，純質淨重0.40公克，
    毛重2.76公克，亦有法務部調查局濫用藥物實驗室97年12月
    26日調科壹字第09723045700號鑑定書附卷可按（見同上偵
    查卷第64頁），以上均足為被告自白之佐證，而堪認被告自
    白與事實相符，應堪採信。
  (二)次查被告前因施用毒品案件，經依臺灣基隆地方法院92年度
    毒聲字第945號裁定送觀察、勒戒後，認有繼續施用毒品之
    傾向，而依同法院93年度毒聲字第146號裁定，於93年4月7
    日送強制戒治，嗣於執行6個月以上後，經評定其成效合格
    而無繼續強制戒治之必要，於93年11月18日執行完畢釋放出
    所，並由臺灣基隆地方法院檢察署檢察官於93年11月16日以
    93 年度戒毒偵字第61號為不起訴處分確定。其於上開強制
    戒治執行完畢釋放後5年內之94年間，再犯施用第一級、第
    二級毒品案件，經臺灣基隆地方法院以94年度訴字第464號
    分別判處有期徒刑10月及5月，應執行有期徒刑1年2月確定
    ；復於95年間，三犯施用第一級毒品案件，經臺灣基隆地方
    法院95年度訴字第512號判處有期徒刑11月確定；於97年間
    ，四犯施用第一級毒品案件，經臺灣基隆地方法院97年度訴
    字第188號判處有期徒刑10月確定，現於臺灣基隆監獄執行
    中等情，此有臺灣高等法院被告前案紀錄表1份在卷可稽，
    被告既曾於強制戒治執行完畢釋放後「5年內再犯」施用毒
    品案件，且經檢察官提起公訴並經判決確定，竟又於97年11
    月13日犯本案，即非屬毒品危害防制條例第20條第3項所定
    「5年後再犯」之情形，而符合同條例第23條第2項之起訴條
    件，附此說明。
  (三)綜上，本件事證明確，被告犯行堪以認定，應予依法論科。
三、論罪科刑理由：
  (一)按海洛因、甲基安非他命分別為毒品危害防制條例第2條第2
    項第1款、第2款明定之第一級、第二級毒品，不得持有及施
    用。核被告所為，係犯毒品危害防制條例第10條第1項之施
    用第一級毒品罪及同條第2項之施用第二級毒品罪。其施用
    前、後持有第一級毒品海洛因及施用前持有第二級毒品甲基
    安非他命之低度行為，均為其施用毒品之高度行為所吸收，
    均不另論罪。被告以一行為同時施用第一級毒品海洛因及第
    二級毒品甲基安非他命，為想像競合犯，應依刑法第55條規
    定，從情節較重之施用第一級毒品罪處斷。
  (二)查被告前於94年間，因施用第一級及第二級毒品案件，經臺
    灣基隆地方法院以94年度訴字第464號分別判處有期徒刑10
    月及5月，應執行有期徒刑1年2月確定；又因竊盜、詐欺案
    件，分別經臺灣基隆地方法院94年度簡上字第111號、臺灣
    臺中地方法院95年度中簡字第1582號判處有期徒刑8月及4月
    確定；上揭4罪，經臺灣臺中地方法院以96年度聲字第1579
    號裁定應合併執行有期徒刑2年確定；復於95年間，又犯施
    用第一級毒品案件，經臺灣基隆地方法院以95年度訴字第
    512號判處有期徒刑11月確定；上揭5罪，嗣經臺灣臺中地方
    法院96年度聲減字第2480號裁定，依中華民國九十六年罪犯
    減刑條例，分別減刑並定其應執行刑為有期徒刑1年確定，
    於96年10月1日縮刑假釋出獄，刑期已於96年12月4日縮刑屆
    滿，且假釋未經撤銷，視為徒刑已執行完畢，此有上開臺灣
    高等法院被告前案紀錄表在卷可按，其前受徒刑執行完畢，
    於5年以內故意再犯本件最重本刑為有期徒刑以上之罪，為
    累犯，應依刑法第47條第1項規定，加重其刑。
  (三)爰審酌被告素行不良，前已因施用毒品犯行受強制戒治執行
    完畢釋放，猶未能確實戒除毒害，仍有吸毒成癮之舉，惟所
    犯之施用毒品犯行乃戕害自己身心健康，尚未害及他人，及
    其犯罪後坦承犯行等一切情狀，量處如主文所示之刑。
  (四)扣案之粉末2包內所含第一級毒品海洛因（淨重1.78公克，
    純度22.58%，純質淨重0.40公克），係查獲之毒品，不問屬
    於犯人與否，依毒品危害防制條例第18條第1項前段規定，
    應均沒收銷燬。上開毒品之包裝袋2個及注射針筒9支，係被
    告所有供施用毒品所用之物，業據被告陳明在卷，爰依刑法
    第38條第1項第2款之規定，併予宣告沒收。
四、適用法律：
  (一)程序法方面：刑事訴訟法第273條之1第1項、第299條第1項
    前段。
  (二)實體法方面：毒品危害防制條例第10條第1項、第2項、第18
    條第1項前段，刑法第11條前段、第55條、第47條第1項、第
    38條第1項第2款。
本案經檢察官鄧巧羚到庭執行職務
中    華    民    國    98    年    4     月    22    日
                        刑事第十二庭  法  官  陳慧萍
以上正本證明與原本無異。
如不服本判決應於收受送達後10日內向本院提出上訴書狀，並應
敘述具體理由；其未敘述上訴理由者，應於上訴期間屆滿後20日
內向本院補提理由書（均須按他造當事人之人數附繕）「切勿逕
送上級法院」。
                                      書記官  黃慧怡
中    華    民    國    98    年    4     月    22    日
附錄本案論罪科刑法條：
毒品危害防制條例第10條
施用第一級毒品者，處 6 月以上 5 年以下有期徒刑。
施用第二級毒品者，處 3 年以下有期徒刑。


司法院資訊處製作；財團法人民間司法改革基金會備份。
